【裁判字號】    98,財管,25
【裁判日期】    980420
【裁判案由】    選任遺產管理人
【裁判全文】
臺灣臺南地方法院民事裁定               98年度財管字第25號
聲  請  人  臺灣土地銀行股份有限公司
法定代理人  乙○○
代  理  人  甲○○
上列聲請人聲請為被繼承人謝文雄選任遺產管理人事件，本院裁
定如下：
    主      文
選任財政部國有財產局臺灣南區辦事處臺南分處為被繼承人謝文
雄（男，民國○○○年○月○日生，身分證統一編號：Ｚ000
000000號）之遺產管理人。
聲請程序費用新臺幣壹仟元由被繼承人謝文雄之遺產負擔。
    理      由
一、本件聲請意旨略以：按繼承開始，繼承人有無不明，而無親
    屬會議或親屬會議未於1個月內選定遺產管理人者，利害關
    係人得聲請法院選任遺產管理人，民法第1178條第2項定有
    明文，於此合先敘明。查聲請人之債務人謝文雄，於民國（
    下同）95年3月15日死亡，其生前與聲請人訂定現金卡融資
    契約書，約定以「春嬌志明現金卡」為工具循環使用，融資
    額度新台幣（下同）30萬元。目前尚餘債權300,902元，及
    其中298,614元自94年3月21日起之利息、違約金等未蒙清償
    ，惟被繼承人謝文雄死亡後，其所有繼承人均已向法院聲明
    拋棄繼承，爰為期了解被繼承人遺產情形，以清償債務，特
    為本件遺產管理人選定之聲請。又無繼承人承認繼承時，其
    遺產於清償債權，並交付遺贈物後，如有賸餘，歸屬國庫，
    民法第1185條亦有規定，而財政部國有財產局為國有財產管
    理機關，為具利害關係，為期保護被繼承人謝文雄無人繼承
    財產之債務人所有之財產，故由政府機關擔任遺產管理人為
    妥，爰建請選任國有財產局臺灣南區辦事處臺南分處為被繼
    承人謝文雄之遺產管理人等語。
二、按繼承人均拋棄其繼承權者，準用關於無人承認繼承之規定
    ，民法第1176條第6項定有明文。又繼承開始時，繼承人之
    有無不明，而不能依民法第1177條選定遺產管理人時，得由
    利害關係人聲請法院選任之。民法第1178條第2項亦定有明
    文。是揆諸前揭規定意旨，於繼承人皆拋棄其繼承權，無人
    繼承時，亦應許利害關係人聲請法院選任遺產管理人，俾為
    遺產之處置。
三、經查：聲請人上開主張，業據提出被繼承人之除戶謄本、繼
    承人之戶籍謄本、繼承系統表、本院97年7月17日南院雅家
    巳95年度繼字第793號函、臺灣土地銀行現金卡融資契約書
    等影本及委任狀正本1件為證，並經本院依職權調閱95年度
    繼字第793號拋棄繼承卷，審閱後堪認聲請人之主張屬實。
    次查，被繼承人之法定繼承人均已聲明拋棄繼承權，而聲請
    人為被繼承人之債權人，其以利害關係人身分聲請選任被繼
    承人之遺產管理人，自屬合法，應予准許。
四、按公示催告期限屆滿，無繼承人承認繼承時，其遺產於清償
    債權，並交付遺贈物後，如有剩餘，歸屬國庫；又按非公用
    國有財產以財政部國有財產局為管理機關，民法第1185條、
    國有財產法第12條分別定有明文。本件被繼承人謝文雄之繼
    承人均已拋棄繼承權，足見渠等對被繼承人遺產之處置已漠
    不關心，而被繼承人之遺產，倘無人承認繼承時，於清償債
    權，交付遺贈物後，將歸屬國庫，故為使遺產之處置順利進
    行，並考量遺產管理之專業性與公平性，本院認選任財政部
    國有財產局臺灣南區辦事處臺南分處為被繼承人謝文雄之遺
    產管理人，核屬適當。
五、依非訟事件法第157條，裁定如主文。
中    華    民    國    98    年    4     月    20    日
                     家事法庭法  官    楊佳祥
以上正本證明與原本無異。
如對本裁定抗告須於裁定送達後10日內向本院提出抗告狀，並應
繳納抗告費新臺幣1000元。
中    華    民    國    98    年    4     月    20    日
                             書記官    葉芳如


司法院資訊處製作；財團法人民間司法改革基金會備份。
